---
title: 利用eval函數計算多個移動平均線指標
author: Yen-Ting, Su
date: '2018-06-24'
slug: use-eval-function-compute-ma
categories:
  - Programming
tags:
  - R
description: "本篇文章主要介紹如何透過dplyr搭配eval函數來產生不同天期的移動平均線欄位。"
---

## 前言

我們通常會利用`dplyr`套件搭配`TTR`套件的`SMA`函數來計算移動平均線指標。舉例來說，我們要計算5日、10日及20日移動平均線，則在R裡面的寫法為:

<script src="https://gist.github.com/SuYenTing/401635f5198fc4542596dd11b65a5eb2.js?file=2018-06-24-use-eval-function-compute-ma-1.R"></script>

但上述的寫法有一個缺點，如果我們計算更多不同天期的移動平均線，例如10日、20日、30日...至100日移動平均線，這樣就需要寫10行的SMA函數才行。程式碼會變得很複雜，而且使用者還要一直複製貼上程式碼，並修改參數，這顯然是很麻煩的事情。

這篇文章主要是來解決上述問題，我們可以透過eval函數來處理這個問題。

## eval函數

`eval`函數是R軟體的內建函數，主要是**將一段文字以命令的方式讓程式去執行**，以下我們做一個簡單的範例。假設說我們想要產生一個變數叫做a，並且指派數值1給a。

<script src="https://gist.github.com/SuYenTing/401635f5198fc4542596dd11b65a5eb2.js?file=2018-06-24-use-eval-function-compute-ma-4.R"></script>

上述的兩個不同方法，其結果都會讓變數a為1。由於`eval`函數將文字變成命令送到程式，因此我們可以透過**修改字串**的方式，並搭配迴圈，來計算不同天期的移動平均線。

## 資料來源

資料來源部分，我們使用`tidyqunat`套件，這個套件整合`quantmode`套件與`tidyverse`套件。利用此套件的`tq_get`函數至[Yahoo Finance](https://finance.yahoo.com/)下載台股大盤股價資料，做為此次的範例資料集。

```{r message=FALSE, warning=FALSE, include=FALSE}
library(tidyquant)
library(tidyverse)
stockData <- c("^TWII") %>% 
  tq_get(get = "stock.price") %>% 
  na.omit() %>%
  select(date, close)
```

<script src="https://gist.github.com/SuYenTing/401635f5198fc4542596dd11b65a5eb2.js?file=2018-06-24-use-eval-function-compute-ma-2.R"></script>

以下為`sockData`的資料內容，我們只取出日期及收盤價資訊:

```{r echo=FALSE, message=FALSE, warning=FALSE}
print(stockData)
```

## 快速計算MA

假設我們要計算5日、10日、20日、60日及90日移動平均線，則寫法為：

```{r message=FALSE, warning=FALSE, include=FALSE}
maDays <- c(5, 10, 20, 60, 90)
for(ix in maDays){
  evalCommand <- paste0("stockData <- stockData %>% mutate(MA",ix," = SMA(close, ", ix,"))")
  eval(parse(text=evalCommand))
}
```

<script src="https://gist.github.com/SuYenTing/401635f5198fc4542596dd11b65a5eb2.js?file=2018-06-24-use-eval-function-compute-ma-3.R"></script>

可以看到`evalCommand`的文字內容，就是在執行`mutate`函數搭配`SMA`函數計算移動平均線指標。而`SMA`函數內的日數參數，則變為`for`迴圈的對象，因此每次`for`迴圈就會去新增一個新的移動平均線欄位。

執行上述程式碼後，即會得到各天期的移動平均線:

```{r echo=FALSE, message=FALSE, warning=FALSE}
print(stockData)
```

只要將想要計算的移動平均線日數放入`maDays`向量，透過`for`迴圈及`eval`函數運作就可解決我們的問題，不用寫太多相似的程式碼。

## 範例完整程式碼

<script src="https://gist.github.com/SuYenTing/401635f5198fc4542596dd11b65a5eb2.js?file=2018-06-24-use-eval-function-compute-ma.R"></script>


